【裁判字號】    99,台抗,270
【裁判日期】    990325
【裁判案由】    強盜等罪聲請具保停止羈押
【裁判全文】
最高法院刑事裁定              九十九年度台抗字第二七０號
抗  告  人  林烈言
上列抗告人因強盜等罪案件，不服台灣高等法院中華民國九十九
年二月十一日駁回聲請具保停止羈押之裁定（九十九年度聲字第
二五八、二六三號），提起抗告，本院裁定如下：
    主  文
抗告駁回。
    理  由
本件原裁定意旨略以：抗告人即被告林烈言因強盜等罪案件，前
經原審認為有刑事訴訟法第一百零一條第一項第三款情形，非予
羈押，顯難進行審判，於民國九十八年十月二十二日予以羈押，
嗣於九十九年一月六日訊問後，以前項原因依然存在，抗告人經
第一審判處應執行有期徒刑十二年，足認有逃亡之虞，認有繼續
羈押之必要，於九十九年一月二十二日起，延長羈押二月。茲抗
告人於原審聲請意旨略以：法律規定羈押須基於維持刑事司法權
有效行使之重大公益要求，並符合比例原則，基於憲法保障人民
身體自由之意旨，犯重罪者仍應有相當理由認其有逃亡或湮滅、
偽造、變造證據或勾串共犯或證人之虞，法院斟酌比例原則均不
足以確保追訴、審判或執行程序之順利進行，始符合羈押規定，
司法院釋字第六六五號解釋甚明。本件已於九十九年一月二十一
日審理終結定期宣判，實無非予羈押，顯難進行追訴審判之虞，
且若以第一審判處應執行有期徒刑十二年，即遽認有逃亡之虞，
似與上揭司法院解釋不合。又自羈押迄今已七月餘，適農曆春節
將屆，望能與家人共度，請准交保云云。而查法院須就犯罪嫌疑
是否重大、有無羈押必要、有無不得羈押之情形予以審酌，非謂
一符合該款規定之羈押事由，即得予以羈押，固經司法院釋字第
六六五號解釋釋明在案。惟羈押之目的，除在於確保刑事偵查、
審判程序之完成外，亦有確保刑罰執行之目的，或預防反覆實施
特定犯罪，且聲請停止羈押，除有刑事訴訟法第一百十四條各款
所列情形之一不得駁回者外，被告有無羈押之必要，法院自得就
具體個案情節斟酌決定，如就客觀情事觀察，法院許可羈押之裁
定在目的與手段間之衡量，並無明顯違反比例原則情形，即無違
法或不當可言。又憲法保障人民身體自由之意旨，被告犯刑事訴
訟法第一百零一條第一項第三款規定之重罪且嫌疑重大者，如有
相當理由認為其有逃亡之虞，法院為確保追訴、審判或執行程序
之順利進行，此際予以羈押，係屬維持刑事司法權有效行使之最
後必要手段。倘以重罪常伴有逃亡之高度可能性，為脫免刑責及
受罰之人性本質，一般正常之人，依其合理判斷，可認為該犯重
罪嫌疑重大之人具有逃亡之相當或然率存在，即已該當於相當理
由之認定標準，不以達到充分可信或確定程度為必要。且其認定
，固不得憑空臆測，但不以絕對客觀之具體事實為限，若有某些
跡象或情況作為基礎，即無不可。抗告人因犯加重強盜等罪，經
第一審判處應執行有期徒刑十二年，經上訴後由原審重新審酌，
依刑事訴訟法第一百零一條第一項第三款之規定，裁定羈押，並
於九十九年一月六日經訊問後，以前項原因依然存在及足認有逃
亡之虞，延長羈押二月，足認抗告人面臨重典，有畏刑逃亡之高
度可能性。而抗告人所犯之加重強盜罪為最輕本刑五年以上有期
徒刑之重罪，參諸抗告人數次強盜犯行，以暴力方式剝奪他人財
物，危害社會治安甚鉅，亦權衡抗告人之人權保障、國家刑事司
法權之有效行使、社會秩序及公共利益、抗告人之人身自由及防
禦權受限制之程度，認對抗告人維持羈押處分尚屬適當、必要，
合乎比例原則，依現階段之訴訟程序中，尚難有何羈押以外之方
法代替之，有羈押之必要，符合刑事訴訟法第一百零一條第一項
第一款、第三款之羈押要件，非予羈押，顯難進行審判或刑罰之
執行。又本案雖定於九十九年三月四日宣判，惟尚未判決確定，
亦無刑事訴訟法第一百十四條情形，為確保將來審判程序順利進
行及刑事執行保全，審酌比例原則及必要性原則，實認有繼續執
行羈押之必要。抗告人以上開情詞聲請具保停止羈押，自難准許
，應予駁回等情。業經敘明駁回聲請具保停止羈押之依據及理由
。經核於法尚無違誤。抗告意旨仍執前詞，略稱：抗告人有正常
工作並無逃亡或湮滅、偽造、變造證據或勾串證人之虞，原裁定
未說明從何考量倘命抗告人以具保、責付或限制住居等侵害較小
之手段，均不足以確保追訴、審判或執行之順利進行，僅以抗告
人不符刑事訴訟法第一百十四條所規定各款聲請具保停止羈押之
條件，即予駁回抗告人之聲請，有理由不備之違失，請求撤銷原
裁定等語，惟查：司法院於九十八年十月十六日公布釋字第六六
五號解釋，其解釋文第二項載以：「刑事訴訟法第一百零一條第
一項第三款規定，於被告犯該款規定之罪，犯罪嫌疑重大，且有
相當理由認為有逃亡、湮滅、偽造、變造證據或勾串共犯或證人
之虞，非予羈押，顯難進行追訴、審判或執行者，得羈押之。於
此範圍內，該條款規定符合憲法第二十三條之比例原則，與憲法
第八條保障人民身體自由及第十六條保障人民訴訟權之意旨，尚
無牴觸」等旨。原裁定本於前揭解釋意旨，詳加敘明本件有如何
之相當理由認為抗告人有逃亡之虞，確有羈押之必要等由，於法
並無不合。且原裁定已論述抗告人於現階段之訴訟程序中，尚難
有何羈押以外之方法代替之，而有羈押必要之理由，抗告意旨指
摘原裁定未就此說明，自非可採。又原審並非以刑事訴訟法第一
百零一條第一項第二款之法定事由羈押抗告人，則抗告意旨執該
款規定指摘，仍不足取。其餘抗告意旨，經核係就原裁定已說明
之事項，專憑己見，任意指摘。應認本件抗告為無理由，予以駁
回。
據上論結，應依刑事訴訟法第四百十二條，裁定如主文。
中    華    民    國  九十九  年    三    月  二十五  日
                      最高法院刑事第九庭
                          審判長法官  邵  燕  玲  
                                法官  李  伯  道  
                                法官  孫  增  同  
                                法官  李  英  勇  
                                法官  施  俊  堯  
本件正本證明與原本無異
                                      書  記  官  
中    華    民    國  九十九  年    三    月  二十九  日
                                                     ｍ

司法院資訊處製作；財團法人民間司法改革基金會備份。
